【裁判字號】    98,交訴,48
【裁判日期】    990204
【裁判案由】    業務過失致死
【裁判全文】
臺灣花蓮地方法院刑事判決              98年度交訴字第48號
公  訴  人  臺灣花蓮地方法院檢察署檢察官
被      告  甲○○
選任辯護人  魏辰州律師
上列被告因業務過失致死案件，經檢察官提起公訴（98年度偵字
第3520、3739號），被告於準備程序中就被訴事實為有罪之陳述
，經本院合議庭裁定由受命法官進行簡式審判程序，判決如下：
    主  文
甲○○犯業務過失致人於死罪，處有期徒刑拾月。
    事實及理由
一、犯罪事實：甲○○以從事農務為業，駕駛車輛載運農作、工
    具為其附隨業務，本應注意汽車停車時，應依車輛順行方向
    緊靠道路右側，不得在顯有妨害他車通行之處所及不得占用
    快車道停放車輛，且應注意在夜間無燈光設備或照明不清之
    道路停車時，應顯示停車燈光或反光標識，以免造成路障，
    影響行車安全；依當時情況，又無不能注意之情事，竟疏於
    注意，仍於民國98年4月8日19時許，將其所駕駛無牌照之併
    裝車由東往西停放於花蓮縣鳳林鎮○○里○○路30號前道路
    並占用快車道。適有朱義傑於甲○○停車後3、4分鐘，騎乘
    機車沿花蓮縣鳳林鎮○○里○○路由東往西行駛，行經該處
    ，因夜間下雨視線不佳未能注意車前狀況，當場撞擊上開無
    牌照併裝車左後方車框下，致朱義傑受有下頦部、胸部、四
    肢部挫傷併骨折，引起顱腦損傷併氣血胸等傷害，於送醫後
    不治死亡。甲○○於本件交通事故發生後，犯罪未被發覺前
    ，在現場等候，並於有偵查犯罪權限之公務員知悉其犯罪前
    ，向到場處理之警員承認其肇事並接受裁判。
二、認定犯罪事實之證據名稱：
  (一)被告甲○○於警詢及偵查中之供述。
  (二)臺灣花蓮地方法院檢察署相驗筆錄、檢驗報告書、相驗屍體
    證明書各1份及相驗照片8張。
  (三)道路交通事故現場圖、草圖各1 份、道路交通事故調查報告
    表2 份、花蓮縣警察局鳳林分局函附現場照片30張。
  (四)臺灣省花東區車輛行車事故鑑定委員會98年5 月22日花東鑑
    字第0986100796號函送鑑定意見書1份。
三、論罪科刑：
  (一)按刑法上所謂業務，係指個人基於其社會地位繼續反覆所執
    行之事務，包括主要業務及其附隨之準備工作與輔助事務在
    內（最高法院89年度台上字第8075號判例要旨參照）。次按
    。汽車停車時，顯有妨害他車通行之處所，不得停車；停於
    路邊之車輛，遇畫晦、風沙、雨雪、霧靄時，或在夜間無燈
    光設備或照明不清之道路，均應顯示停車燈光或反光標識；
    又停車時應依車輛順行方向緊靠道路右側，其右側前後輪胎
    外側距離緣石或路面邊緣不得逾40公分；道路交通安全規則
    第112條第1項第9款、第13款、第2項分別定有明文。查花蓮
    縣鳳林鎮○○里○○路30號前道路兩旁種有路樹，車輛無法
    緊靠道路邊緣停車，於該路段占用快車道停車顯有妨害他車
    通行，應不得停車；又該路段夜間雖有照明，惟燈光誨暗不
    清，有現場照片在卷可稽（見98年度相字第95號卷第26、28
    頁）；被告以駕駛車輛載運農作、工具為其附隨業務，為從
    事業務之人，且所駕駛之併裝車車體加寬，其於夜間遇雨、
    在照明不清之道路占用快車道（右後輪停於車道邊線，有照
    片可稽）停車，復未顯示停車燈光或反光標識，以致肇事，
    其行為顯有重大過失。核被告所為，係犯刑法第276條第2項
    之業務過失致死罪。被告於肇事後留在現場等候，於有偵查
    權限之公務員尚未發覺其犯罪前，主動向前來處理之員警表
    明其為肇事者而接受裁判，有花蓮縣警察局道路交通事故肇
    事人自首情形記錄表1 份在卷可按（見98年度相字第95號卷
    第18頁），爰依刑法第62條前段之規定減輕其刑。
  (二)按刑法上之過失，其過失行為與結果間，在客觀上有相當因
    果關係始得成立。所謂相當因果關係，係指依經驗法則，綜
    合行為當時所存在之一切事實，為客觀之事後審查，認為在
    一般情形下，有此環境、有此行為之同一條件，均可發生同
    一之結果者，則該條件即為發生結果之相當條件，行為與結
    果即有相當之因果關係。反之，若在一般情形下，有此同一
    條件存在，而依客觀之審查，認為不必皆發生此結果者，則
    該條件與結果不相當，不過為偶然之事實而已，其行為與結
    果間即無相當因果關係（最高法院76年台上字第192 號判例
    要旨參照）。又按拼裝車輛未經核准領用牌證者，禁止其行
    駛；又未領有駕駛執照者禁止駕駛小型車或機器腳踏車者；
    道路交通管理處罰條例第12條第1項第2款、第21條分別定有
    明文。查被告所駕駛之併裝車未領有牌照，而被害人朱義傑
    未領有駕駛執照，雖各有違上揭道路交通管理處罰條例第12
    條第1項第2款、第21條規定，惟被告駕駛併裝車於公路及被
    害人無照駕駛機車，在一般情形下，未必皆發生車禍之肇事
    結果，於此尚難認與結果之發生有相當因果關係。又被害人
    朱義傑經佛教慈濟綜合醫院（下稱慈濟醫院）抽血檢驗酒精
    濃度結果值小於2.83 mg/dl，有慈濟醫院醫學檢驗科檢驗報
    告1紙在卷可稽，經換算呼氣酒精濃度約為每公升0.0134 毫
    克，濃度值甚微，尚難認對被害人朱義傑之駕駛行為有何影
    響，即難認該酒精濃度值與車禍之發生有何因果關係，併予
    敘明。
  (三)爰審酌被告為從事駕駛附隨業務之人，疏未注意上揭停車規
    定，導致本件車禍發生之過失程度、犯後坦承部分疏失之態
    度、造成被害人死亡所生損害、因雙方對於過失程度賠償金
    額之差距，迄今未達成民事和解，及被害人未注意車前狀況
    之過失程度等一切情狀，量處如主文所示之刑，以示懲儆。
四、據上論斷，應依刑事訴訟法第299條第1項前段、第273 條之
    1 第1項前段、第310條之2、第454條第1項，刑法第276條第
    2項、第62條，刑法施行法第1條之1，判決如主文。
本案經檢察官龔書安到庭執行職務。
中    華    民    國    99    年    2     月    4    日
                  交通法庭      法  官  蔡寶樺
以上正本證明與原本無異。
如不服本判決應於收受送達後10日內向本院提出上訴書狀，並應
敘述具體理由。其未敘述上訴理由者，應於上訴期間屆滿後20日
內向本院補提理由書(均須按他造當事人之人數附繕本)「切勿逕
送上級法院」。告訴人或被害人如對於本判決不服者，應具備理
由請求檢察官上訴，其上訴期間之計算係以檢察官收受判決正本
之日期為準。
中    華    民    國    99    年    2     月    4     日
                                書記官
附錄本判決論罪之法律條文：
中華民國刑法第276條
因過失致人於死者，處 2 年以下有期徒刑、拘役或 2 千元以下
罰金。
從事業務之人，因業務上之過失犯前項之罪者，處5 年以下有期
徒刑或拘役，得併科3千元以下罰金。

司法院資訊處製作；財團法人民間司法改革基金會備份。
